臺灣臺中地方法院刑事判決
109年度易字第318號
公  訴  人  臺灣臺中地方檢察署檢察官
被      告  葉宗祐



上列被告因竊盜案件，經檢察官提起公訴（108年度偵字第35612
號），被告就被訴事實為有罪之陳述，本院裁定行簡式審判程序
，判決如下：
    主  文
葉宗祐犯如附表三所示之罪，各處如附表三主文欄所示之刑及沒
收。得易科罰金部分，應執行有期徒刑陸月，如易科罰金，以新
臺幣壹仟元折算壹日。
    事  實
一、葉宗祐意圖為自己不法之所有，基於竊盜之犯意，於如附表
    一所示之時間、地點，以如附表一所示之方式，竊得如附表
    一所示之物。嗣因黃琮升、胡秀青、李俊吉發覺遭竊報警處
    理，經警於民國108年12月19日上午11時52分許，在南投縣○
    ○鎮○○路000巷00號302室，持本院核發之搜索票及檢察官核
    發之拘票執行搜索及拘提，並扣得如附表二所示之物，而查
    悉上情。案經黃琮升訴由臺中市政府警察局霧峰分局報告臺
    灣臺中地方檢察署檢察官偵查起訴。
　　理  由
一、被告葉宗祐所犯係死刑、無期徒刑、最輕本刑為3年以上有
    期徒刑以外之罪，其於準備程序中就被訴事實為有罪之陳述
    ，經法官告知簡式審判程序之旨，並聽取當事人之意見後，
    本院認為適宜由受命法官獨任進行簡式審判程序。
二、上開犯罪事實，業據被告葉宗祐於警詢、偵查及本院審理中
    均坦承不諱，核與如附表一「證據及出處」欄所示之證人於
    警詢中之證述情節大致相符，並有如附表一「證據及出處」
    欄所示之證據及員警職務報告（警卷第3頁）、本院108年聲
    搜字第2079號搜索票、臺中市政府警察局霧峰分局搜索扣押
    筆錄、扣押物品目錄表（警卷第31至37頁）各1份附卷可稽
    ，復有扣案如附表二所示之物可資佐證，足認被告上開任意
    性自白與事實相符，堪信為真實。本案事證明確，被告上開
    犯行均堪認定，應依法論科。
三、論罪科刑： 
　㈠被告如附表一編號1所示，侵入告訴人黃琮升之住宅，並持客
    觀上足以對人之生命、身體構成威脅之一字型螺絲起子破壞
    2樓房間木門入內行竊，是其該部分所為，係犯刑法第321條
    第1項第1款、第2款、第3款之侵入住宅、攜帶兇器、毀壞門
    窗竊盜罪；被告就附表一編號2、3所為，均係犯刑法第320
    條第1項之竊盜罪。又被告如附表一編號1、2、3所示，分別
    竊取多數財物之行為，均係基於同一竊盜犯意，於密接之時
    間、地點所為之數個舉動，各行為間之獨立性極為薄弱，且
    侵害同一法益，依一般社會通念難以強行分開，在刑法評價
    上應視為數個舉動之接續施行較為合理，均屬接續犯，僅應
    分別各論以一罪。被告上開3次竊盜犯行，犯意各別，行為
    互殊，應予分論併罰。
　㈡公訴意旨雖認被告就附表一編號2所為，係犯刑法第321條第1
    項第2款之加重竊盜罪嫌，惟按刑法第321條第1項第2款所謂
    毀越門扇，其「越」指逾越而言，如係從門走入或開鎖啟門
    入室，均不得謂為逾越門扇(最高法院77年度台上字第1130
    號判決意旨參照）。查被告係以徒手打開鐵捲門之方式，而
    進入附表一編號2所示之進南宮2樓行竊，業據被告於警詢中
    供承在案（警卷第16頁），而該處鐵捲門當時未上鎖，亦經
    證人即被害人胡秀青於案發當日上午接受警詢時證稱：「昨
    天晚上2樓的鐵門沒有上鎖，所以不確定是否從該處入侵的
    」等語明確（警卷第66頁）。足見被告係趁該處鐵捲門未上
    鎖之機會，徒手打開鐵捲門入內行竊，依上揭最高法院判決
    意旨，從門走入或開鎖啟門方式進入行竊，均不得謂為「逾
    越」門扇竊盜罪，則依「舉重明輕」法理，被告徒手打開未
    上鎖鐵捲門之舉措，實與用手推開他人未上鎖之門相當，情
    節較開鎖啟門入室為輕，更無論以逾越門窗或其他安全設備
    之加重竊盜罪餘地。而觀諸卷內資料，並無其他證據可資補
    強被告確以毀越門窗、牆垣或其他安全設備之方式，進入進
    南宮2樓行竊，尚難對其論以刑法第321條第1項第2款之加重
    竊盜罪名，公訴意旨容有誤會，惟因基本社會事實同一，且
    由重罪變更為輕罪，被告就上開竊盜犯行業已坦承不諱，自
    無礙其防禦權之行使，爰依法變更起訴法條。
　㈢被告前因毒品危害防制條例案件，經本院以104年度中簡字第
    1139號判決判處有期徒刑5月確定，於105年4月16日執行完
    畢，有臺灣高等法院被告前案紀錄表1份附卷足憑，其於有
    期徒刑執行完畢後5年內，故意再犯本件有期徒刑以上之3罪
    ，依刑法第47條第1項之規定，俱為累犯。另參以司法院大
    法官釋字第775號解釋之意旨，審酌被告於前案執行完畢後
    ，未生警惕，故意再為本案3次犯行，足見前罪之徒刑執行
    成效不彰，其對刑罰之反應力顯然薄弱，衡量本案犯罪情節
    及所侵害之法益，予以加重最低本刑並無罪刑不相當之情事
    ，爰均依前揭規定，加重其刑。
　㈣爰以行為人之責任為基礎，審酌被告有多次竊盜前科，素行
    不良，有臺灣高等法院被告前案紀錄表在卷可稽，竟仍不知
    悔改，不思以正當方式獲取所需，恣意竊取他人財物，欠缺
    尊重他人財產法益之觀念，所為誠屬不該，且尚未與被害人
    3人成立和解並賠償損害。惟念其犯後坦承犯行，態度尚佳
    ，兼衡其行竊之動機、目的、手段，自述學歷為國中畢業之
    智識程度、入監前從事防水工程工作，偶爾在其兄之麵店幫
    忙，每月收入約新臺幣4萬元、經濟情形勉持之生活狀況（
    本院卷第330頁）等一切情狀，就其所犯各罪，分別量處如
    附表三所示之刑，並就如附表三編號2、3所示2罪，諭知易
    科罰金之折算標準。復本於罪責相當性之要求，在外部性及
    內部性界限範圍內，綜合斟酌被告犯罪行為之不法與罪責程
    度，及對其施以矯正之必要性，就如附表三編號2、3所示2
    罪，定其應執行刑及易科罰金之折算標準如主文所示。
　㈤至檢察官雖以被告自91年間開始，有10幾次以上竊盜犯行，
    顯見其有犯罪習慣為由，請求本院依刑法第90條第1項規定
    ，對被告宣告強制工作等語（本院卷第124頁）。惟司法院
    大法官業於110年12月10日作成釋字第812號解釋，解釋文謂
    ：『中華民國94年2月2日修正公布並自95年7月1日施行之刑
    法第90條第1項及第2項前段規定：「（第1項）有犯罪之習
    慣或因遊蕩或懶惰成習而犯罪者，於刑之執行前，令入勞動
    場所，強制工作。（第2項前段）前項之處分期間為3年。」
    95年5月30日修正公布並自同年7月1日施行之竊盜犯贓物犯
    保安處分條例第3條第1項規定：「18歲以上之竊盜犯、贓物
    犯，有犯罪之習慣者，得於刑之執行前，令入勞動場所強制
    工作。」同條例第5條第1項前段規定：「依本條例宣告之強
    制工作處分，其執行以3年為期。」就受處分人之人身自由
    所為限制，均違反憲法第23條比例原則，與憲法第8條保障
    人身自由之意旨不符，均應自本解釋公布之日起失其效力。
    』。是自上開解釋於110年12月10日公布後，刑法第90條第1
    項、第2項前段及竊盜犯贓物犯保安處分條例第3條第1項、
    同條例第5條第1項前段，關於強制工作之規定既已失其效力
    ，即無從再為強制工作之宣告，附此敘明。
四、沒收：
　㈠按供犯罪所用、犯罪預備之物或犯罪所生之物，屬於犯罪行
    為人者，得沒收之，刑法第38條第2項前段定有明文。查扣
    案如附表三編號1所示之一字型螺絲起子1支為被告所有，供
    其於如附表一編號1所示犯行所用，業據被告於警詢及偵查
    中供承明確（偵卷第13、69至70頁），爰依前揭規定宣告沒
    收。
　㈡按犯罪所得，屬於犯罪行為人者，沒收之；前二項之沒收，
    於全部或一部不能沒收或不宜執行沒收時，追徵其價額，刑
    法第38條之1第1項前段、第3項分別定有明文。查被告如附
    表一所示竊得之物，為被告各該犯行之犯罪所得，且均未扣
    案，亦未發還或賠償告訴人，為避免被告因犯罪而坐享其得
    ，爰依前揭規定，於被告所犯各該罪刑項下宣告沒收，並於
    全部或一部不能沒收或不宜執行沒收時，追徵其價額。
　㈢其餘扣案如附表三編號2、3 所示之物，均非違禁物，且被告
    於偵查中供稱係工作上所用（偵卷第69至70頁），復查無其
    他積極證據足以證明該等物品係供被告為本件犯行所用或因
    犯罪所得之物，均不予宣告沒收。
據上論斷，依刑事訴訟法第273條之1第1項、第299條第1項前段
、第300條，刑法第320條第1項、第321條第1項、第47條第1項、
第41條第1項前段、第51條第5款、第38條第2項前段、第38條之1
第1項前段、第3項，刑法施行法第1條之1第1項，判決如主文。
本案經檢察官張文傑提起公訴，檢察官藍獻榮、陳僑舫到庭執行
職務。
中　　華　　民　　國　　111 　年　　 4　　 月　　 7　 日
                  刑事第九庭    法  官  鄭永彬
以上正本證明與原本無異。
如不服本判決應於收受判決後20日內向本院提出上訴書狀，並應
敘述具體理由；其未敘述上訴理由者，應於上訴期間屆滿後20日
內向本院補提理由書（均須按他造當事人之人數附繕本）「切勿
逕送上級法院」。
                                書記官  林奕珍
中　　華　　民　　國　　111 　年　　4 　　月　　7 　　日
附錄本判決論罪科刑法條：
刑法第320條第1項：
意圖為自己或第三人不法之所有，而竊取他人之動產者，為竊盜
罪，處5年以下有期徒刑、拘役或50萬元以下罰金。
刑法第刑法第321條
犯前條第1項、第2項之罪而有下列情形之一者，處6月以上5年以
下有期徒刑，得併科50萬元以下罰金：
一、侵入住宅或有人居住之建築物、船艦或隱匿其內而犯之。
二、毀越門窗、牆垣或其他安全設備而犯之。
三、攜帶兇器而犯之。
四、結夥三人以上而犯之。
五、乘火災、水災或其他災害之際而犯之。
六、在車站、港埠、航空站或其他供水、陸、空公眾運輸之舟、
    車、航空機內而犯之。
前項之未遂犯罰之。
附表：
編號 被害人 犯罪時間 竊得之物 犯罪方式 證據及出處   犯罪地點    1 黃琮升 （ 提告） 108年11月12日下午2時38分許 ①金飾、零錢（價值約新臺幣5萬元） ②高粱酒20瓶 葉宗祐於左列時間騎乘車號000-000號普通重型機車至左列地點，徒手打開1樓大門，再以一字型螺絲起子破壞2樓房間木門，入內竊得左列財物。 ①告訴人黃琮升之證述（警卷第55至60頁）。 ②證人即被告之母親張緒之證述（警卷第79至83頁）及指認照片4張（警卷第107至109頁）。 ③證人葉宗尉之證述暨指認犯罪嫌疑人紀錄表（警卷第61至64頁）。 ④監視器錄影翻拍照片10張（警卷第15頁）。 ⑤金飾買入登記簿1份（警卷第162頁）。   臺中市○○區○○路000巷0號之黃琮升住處    2 胡秀青 （ 未提告） 108年11月20日凌晨3時57分許 ①金牌1面 ②香油錢箱1個 葉宗祐於左列時間騎乘上開機車至左列地點，步行至進南宮2樓，徒手打開未上鎖之鐵捲門後，入內竊得左列財物。 ①被害人胡秀青之證述（警卷第65至66頁）。 ②證人張緒之證述（警卷第79至83頁）及指認照片4張（警卷第107至109頁）。 ③監視器錄影翻拍照片6張（警卷第16至17頁）。   臺中市○○區○○路00號之進南宮    3 李俊吉 （ 未提告） 108年12月1日上午10時24分許 金牌2面 葉宗祐於左列時間騎乘上開機車至左列地點，步行進入三元宮內，徒手竊得左列財物。 ①被害人李俊吉之證述（警卷第67至68頁）。 ②證人張緒之證述（警卷第79至83頁）及指認照片4張（警卷第107至109頁）。 ③監視器錄影翻拍照片10張（警卷第17至18頁）。 ④金飾買入登記簿1份（警卷第161頁）。   臺中市○○區○○路000○0號之三元宮    
附表二：
編號 物品 數量 1 一字型螺絲起子 1支 2 型螺絲起子 1支 3 扳手 1支 
附表三：
編號     事實                主文 1 附表一編號1 葉宗祐犯侵入住宅、攜帶兇器、毀壞門窗竊盜罪，累犯，處有期徒刑捌月。扣案之一字型螺絲起子臺支沒收；未扣案之犯罪所得，如附表一編號1「竊得之物」欄所示之物均沒收，於全部或一部不能沒收或不宜執行沒收時，追徵其價額。 2 附表一編號2 葉宗祐犯竊盜罪，累犯，處有期徒刑參月，如易科罰金，以新臺幣壹仟元折算壹日。未扣案之犯罪所得，如附表一編號2「竊得之物」欄所示之物均沒收，於全部或一部不能沒收或不宜執行沒收時，追徵其價額。 3 附表一編號3 葉宗祐犯竊盜罪，累犯，處有期徒刑肆月，如易科罰金，以新臺幣壹仟元折算壹日。未扣案之犯罪所得，如附表一編號3「竊得之物」欄所示之物均沒收，於全部或一部不能沒收或不宜執行沒收時，追徵其價額。